臺灣桃園地方法院民事判決　　　　　　 109年度訴字第1470號
原　　　告　賴美鈴　　
訴訟代理人　林易徵律師
被　　　告　溫佩珍　　

訴訟代理人　江曉俊律師
　　　　　　湯凱立律師
上列當事人間請求損害賠償事件，於民國110 年9 月6 日辯論終
結，本院判決如下：
    主      文
一、被告應給付原告新臺幣參拾萬元，及自民國一○九年七月十
    六日起至清償日止，按年息百分之五計算之利息。
二、原告其餘之訴駁回。
三、訴訟費用由被告負擔百分之三十八，餘由原告負擔。
四、本判決第一項得假執行。
五、原告其餘假執行之聲請駁回。
    事實及理由
一、原告主張：
  ㈠原告與訴外人穆玉麟原為配偶關係，居住於花蓮縣吉安鄉，
    而穆玉麟為復興航空運輸股份有限公司（下稱復興航空）之
    機師，為避免穆玉麟因往返花蓮縣與桃園市而舟車勞頓，原
    告與穆玉麟於民國106 年4 月間在桃園市蘆竹區購置房屋（
    下稱系爭房屋），嗣因原告之兄長因罹患癌症需人照顧，原
    告即長期不在系爭房屋。
  ㈡被告為穆玉麟復興航空之同事，其明知穆玉麟為有配偶之人
    ，卻逾越一般男女社交行為，於106 年年初起，與穆玉麟成
    為男女朋友關係，其二人發生過至少3 次性行為，且穆玉麟
    於107 年過年期間亦前往被告家吃年夜飯，甚至按月提供金
    錢給被告，被告與穆玉麟之上開行為，顯已侵害原告之配偶
    權，致原告憂鬱症之症狀加重，精神上痛苦非輕，為此，爰
    依民法第184 條第1 項、第195 條第1 項、第3 項之規定，
    請求被告給付精神慰撫金新臺幣（下同）80萬元等語。
  ㈢並聲明：1.被告應給付原告80萬元，及自起訴狀送達翌日起
    至清償日止，按年息5 ％計算之利息。2.願供擔保，請准宣
    告假執行。
二、被告則以：
  ㈠穆玉麟為被告之同事，其約從106 年間開始追求被告，惟被
    告對其毫無男女情意，且知悉其花名在外，同時追求數名女
    子，故被告已於第一時間明確表示拒絕，然穆玉麟仍持續送
    禮予被告，遭被告一一回絕，嗣其將目標轉向被告之父母並
    饋贈水果等禮物，被告知悉後亦已告知勿再贈送。
  ㈡穆玉麟於106 年4 月間曾邀請被告參加與其友人之聚餐，然
    到場後，穆玉麟始告知被告其邀請之友人臨時有事不克前往
    ，被告本想立刻離開，惟恐影響日後共事，只好一同聚餐。
    豈料，穆玉麟竟將摻有酒精之飲料供被告飲用，被告於不知
    情之狀況下飲用而不勝酒力，穆玉霖竟趁此機會性侵無力抵
    抗之被告。
  ㈢嗣後穆玉麟心生愧疚而按月匯款3 萬元，共計18萬元，作為
    對被告之賠償，被告雖無法接受，但礙於穆玉麟百般求饒，
    且被告亦不希望此事遭他人知悉，遂決定不予追究。被告並
    未與穆玉麟有不正常男女關係，亦未與其合意性交，況被告
    因遭其性侵而自認不潔並數度輕生等語資為抗辯。並聲明：
    原告之訴駁回。
三、本院之判斷：
  ㈠被告確有與穆玉麟發展男女朋友關係，並發生性行為。
  1.原告主張被告有與穆玉麟發展男女朋友關係，並發生性行為
    等情，業據證人穆玉麟於本院具結證稱：我與被告是復興航
    空的同事，我是機長，被告是座艙長，當時還是同事時，被
    告就已經知道我已婚，後來我在105 年3 月左右離開復興航
    空，繼續跟被告當朋友，在106 年5 月初，被告第一次來我
    在大竹的家，我跟被告就發展成男女朋友關係，我有跟被告
    發生過性行為，至少有30次以上，也有口交的行為，地點都
    是在我大竹的住家，只有一次是106 年7 月5 日在高雄捷絲
    旅飯店，該次被告允許我內射，所以我就要求被告吃事後避
    孕藥，被告不好意思去買，我就在106 年7 月8 日在大竹長
    青藥局買事後錠，於被告106 年7 月12日來我家時給被告吃
    ，之後造成她的經期不順大概一個半月的時間，我還有陪被
    告去中壢元化路和延平路口的婦幼醫院看了兩次醫生；在我
    與被告交往過程中，我有在106 年10月及107 年2 月帶被告
    參加我同學間的春酒、喬遷聚會等，我想同學多多少少看得
    出來我和被告間的男女關係等語明確（見本院卷第109 至11
    5 頁）。
  2.且證人穆玉麟之上開證述，核與宏其醫療社團法人宏其婦幼
    醫院（址設於桃園市○○區○○路000 號）110 年8 月9 日
    宏其法字第0001100809號函所示：「溫君（即被告）於106
    年8 月29日及同年9 月1 日因陰道斷斷續續出血至本院門診
    就診，自述曾服用事後避孕藥物」等情相符（見本院卷第21
    3 頁）；又被告確曾於106 年10月28日與穆玉麟一同出席參
    加穆玉麟朋友喬遷之聚會乙節，亦據原告提出臉書截圖為佐
    （見本院卷第183 頁），並經被告及穆玉麟於復興航空之同
    事胡永安於本院作證時指認無訛（見本院卷第320 頁），益
    徵證人穆玉麟證述有與被告交往及發生性行為之證詞為真。
  3.被告雖辯稱其僅有在106 年4 月間遭穆玉麟性侵一次，當時
    是因穆玉麟邀請其參加與友人之聚餐，到現場後，穆玉麟始
    告知被告其邀請之友人臨時有事不克前往，之後穆玉麟將摻
    有酒精之飲料供被告飲用，被告在不知情之情況下飲用後不
    勝酒力，穆玉麟因而對其性侵，其與穆玉麟並無男女交往關
    係云云。然查：
  ⑴被告雖聲請傳喚胡永安作證，惟觀諸證人胡永安所證稱：我
    知道穆玉麟有在追求被告，大約是在106 年間被告告訴我的
    ，大約在106 年6 、7 月時，穆玉麟有邀請被告去他大竹家
    吃飯，當天穆玉麟只有邀請被告，並有提供酒，後來穆玉麟
    也喝酒後，就跟被告說沒辦法開車送被告回去，要被告在他
    家過夜，因為穆玉麟知道被告有睡眠障礙的問題，就提供安
    眠藥給被告吃，被告服用安眠藥之後就睡著了，被告跟我說
    他隱約感覺有被侵犯，隔天醒來被告問穆玉麟，穆玉麟有承
    認侵犯了被告，上開情形是事發後隔幾天被告以通訊軟體跟
    我說的等語（見本院卷第317 至319 頁），可知證人胡永安
    證述之內容均是聽被告陳述而來，故至多僅得認定被告曾經
    有向其陳述上開情事，而尚無從以此逕認被告向其陳述之上
    開內容為真。
  ⑵且證人胡永安所證述被告向其陳稱「遭穆玉麟性侵之時間為
    106 年6 、7 月間」、「當日穆玉麟邀約之對象只有被告」
    、「被告知道穆玉麟有讓其飲用酒類」以及「穆玉麟讓被告
    服用安眠藥後進而性侵」等情節，核與被告於本案所稱「遭
    性侵時間是在106 年4 月間」、「當日穆玉麟所稱邀約之對
    象尚有其他友人」、「被告是在不知情的情況下飲用摻有酒
    精之飲料」以及「穆玉麟是在讓被告酒醉之情況下對其性侵
    」之情節（見本院卷第80頁、第316 頁），顯均有相違之處
    ，是證人胡永安之證述自難作為被告上開抗辯之佐證。
  ⑶況被告所述其遭穆玉麟性侵之時點為106 年4 月間，惟其在
    此時點之後，除了前述曾於106 年10月間陪同被告出席被告
    友人之聚會外，復有於107 年2 月過年期間與被告一同吃年
    夜飯，為被告所自承（見本院卷第155 頁），顯見其二人於
    106 年4 月以後仍持續有聯絡，且關係融洽，實與一般性侵
    之被害者對加害者會有排斥、抗拒之態度有違，更徵被告之
    抗辯並非可採。
  ⑷被告雖又提出其與穆玉麟之對話紀錄，欲以此證明穆玉麟承
    認性侵被告之事云云。然觀諸該對話紀錄之內容（以下以「
    穆」代表穆玉麟之發話內容，以「溫」代表被告之發話內容
    ）：「穆：你早已經不相信我了不是嗎？！/ 溫：雖然一直
    說服自己去釋懷你把我推去當子彈要離婚的事，甚至讓我把
    你給我的錢匯給你用，現在回想這些動機，你和她真的讓我
    覺得好恐怖，另一件讓我無法忘記甚至會做惡夢的，就是一
    個口口聲聲說很愛，（曾經愛過）的人，怎麼會在我沒有抵
    抗能力時侵犯我/ 穆：妳好不容易心情平靜下來了！舊事就
    不要再去多想了！我既然那麼恐怖！你就繼續不要理我！離
    我遠一點吧！」（見本院卷第128 頁），可見穆玉麟於被告
    表示自己遭其侵犯後，雖曾表示「舊事就不要再去多想了」
    等語，而從該回覆內容尚無法知悉穆玉麟所指的「舊事」究
    竟是「推被告去當子彈要離婚之事」、「要被告把錢匯給穆
    玉麟用」還是「侵犯被告」之事，自難以此逕認穆玉麟有承
    認性侵之意思；又穆玉麟雖有回覆「我既然那麼恐怖！你就
    繼續不要理我！離我遠一點吧！」，然從上開對話之前後文
    可知，其所稱的「恐怖」乃是回應被告所稱「你和她真的讓
    我覺得好恐怖」等語，而非指被告後來所提到之「侵犯」一
    事，是亦難以此認定穆玉麟有何承認對被告性侵之情形。
  ⑸被告雖又提出穆玉麟與被告姐姐溫佩玲之對話紀錄，主張穆
    玉麟曾透過被告姐姐轉達抱歉之意云云。然觀諸該對話紀錄
    之內容，穆玉麟乃是向溫佩玲表示：「溫姊！說抱歉也不足
    以代表我心中的歉意於萬一！我老婆說打死也要把我給溫溫
    的錢要回來！」等語（見本院卷第139 頁），可見穆玉麟當
    時所感到抱歉之事，乃是要向被告把錢要回來，而非對性侵
    之事感到抱歉，自亦難以此認定穆玉麟有何對被告性侵之行
    為。
  ⑹綜上可知，被告所提出之證據均不足以作為其抗辯之證明，
    自難認其此部分之辯詞為可採。至被告雖於言詞辯論終結後
    具狀聲請傳喚被告之姐姐溫佩玲，欲證明溫佩玲知悉被告遭
    穆玉麟性侵、性侵後向被告道歉並支付賠償金之經過以及穆
    玉麟前往被告家中吃年夜飯之原因等事項。然本院審酌證人
    溫佩玲應是被告於本案起訴之時即得以知悉之證據，惟被告
    卻遲至言詞辯論終結後始聲請傳喚，顯有逾時提出而延滯訴
    訟之情形；且因被告與穆玉麟發生性行為之時，並無他人在
    場，故被告傳喚證人溫佩玲所欲證明之事，乃僅是聽聞被告
    陳述之內容，尚無從證明被告所述是否為真；又就穆玉麟是
    否支付金錢給被告、是否有到被告家中吃年夜飯，與被告是
    否侵害配偶權並無明顯關聯（詳如後述），是認本案並無傳
    喚證人溫佩玲之必要，併此敘明。
  ㈡被告確有為侵害原告配偶權之侵權行為。
  1.按因故意不法侵害他人之權利者，負損害賠償責任，故意以
    背於善良風俗之方法加損害於他人者亦同；不法侵害他人之
    人格法益而情節重大者，被害人雖非財產上之損害，亦得請
    求賠償相當之金額；此項規定，於不法侵害他人基於配偶關
    係之身分法益而情節重大者，準用之，民法第184 條第1 項
    、第195 條第1 項、第3 項各有明文。次按婚姻係以夫妻之
    共同生活為其目的，配偶應互相協力保持其共同生活之圓滿
    安全及幸福，而夫妻互守誠實，係為確保其共同生活之圓滿
    安全及幸福之必要條件，故應解為配偶因婚姻契約而互負誠
    實之義務，配偶之一方行為不誠實，破壞共同生活之圓滿安
    全及幸福者，即為違反因婚姻契約之義務而侵害他方之權利
    （最高法院55年台上字第2053號判例意旨參照）。準此，侵
    害配偶權之行為，並不以通姦行為為限，倘夫妻任一方與他
    人間存有逾越結交普通朋友等一般社交行為之不正常往來，
    其行為已逾社會一般通念所能容忍之範圍，已達破壞婚姻共
    同生活之圓滿安全及幸福之程度，即足當之。
  2.經查，被告明知穆玉麟係有配偶之人，此為被告所自承（見
    本院卷第119 頁），然其卻與穆玉麟發展男女朋友關係，並
    發生數次性行為，業經本院認定如前，上開行為顯已逾越一
    般男女正常交往之分際，非社會通念所得容忍，已破壞原告
    之婚姻圓滿幸福狀態，侵害原告之配偶權。從而，原告依上
    開規定，請求被告賠償非財產上損害賠償金，自屬有據。
  3.至原告雖主張穆玉麟於107 年過年期間前往被告家吃年夜飯
    ，並按月提供金錢給被告，亦屬侵害原告配偶權云云。然審
    酌過年期間前往朋友家中吃年夜飯，雖與傳統習俗不符，但
    此本質上僅是到家他人作客之行為，尚難謂有侵害配偶權之
    情形；又提供金錢予朋友之行為，若未有特殊名目或對價，
    亦難逕認屬破壞婚姻圓滿幸福狀態之行為，而本件依證人穆
    玉麟所證稱：每月匯款3 萬元給被告是因為被告沒工作又要
    繳房貸，所以我就資助被告等語（見本院卷第112 頁），尚
    難認該款項有超出朋友間金錢援助之範疇，是亦難認此行為
    有侵害配偶權之情形；故原告此部分之主張，均非可採，併
    此敘明。
  ㈢原告得請求被告給付30萬元。
  1.按精神慰藉金之賠償須以人格權遭遇侵害，使精神上受有痛
    苦為必要，其核給之標準固與財產上損害之計算不同，然非
    不可斟酌雙方身分資力與加害程度，及其他各種情形核定相
    當之數額；所謂相當，除斟酌雙方身分資力外，尤應兼顧加
    害程度與其身體、健康影響是否重大以為斷（最高法院51年
    台上字第223 號判決要旨、89年度台上字第1952號判決意旨
    參照）。
  2.本件被告之上開行為，堪認已對原告造成精神上相當的痛苦
    ，依上開說明，原告得請求被告賠償相當之精神慰撫金。本
    院審酌原告與穆玉麟於本件侵權行為之時點，結婚已近30年
    ，於被告本件侵害配偶權行為發生後，原告已與穆玉麟離婚
    ，有原告個人戶役政資料可參（見本院個資卷）；並參酌原
    告陳稱現於空軍401 聯隊擔任文書職、兩造收入之情形（見
    本院卷第77頁），以及本院職權調閱稅務電子閘門財產所得
    調件明細表所示之兩造財產所得情況（見本院個資卷）；再
    兼衡被告侵害原告配偶權之方式等一切情狀，以及原告本身
    長期患有重鬱症之身體狀況（見本院卷第219 至319 頁），
    認原告所得請求被告賠償的金額以30萬元為適當，逾此金額
    之請求為無理由，應予駁回。
四、綜上所述，原告依民法第184 條第1 項、第195 條第3 項準
    用同條第1 項，請求被告給付30萬元，及自起訴狀繕本送達
    翌日即109 年7 月16日（見本院卷第57頁）起至清償日止，
    按年息5 ％計算之利息，為有理由，應予准許。逾此部分之
    請求，為無理由，應予駁回。
五、本判決所命給付金額，未逾50萬元，依民事訴訟法第389 條
    第1 項第5 款規定，依職權宣告假執行。至原告其餘假執行
    之聲請，因失所附麗，應予駁回。
六、本件事證已臻明確，原告其餘主張、陳述及所提之證據，核
    與判決結果不生影響，爰不另一一論述，併此敘明。
七、訴訟費用負擔之依據：民事訴訟法第79條。
中    華    民    國  110     年    9     月  24    日
                  民事第三庭    法  官  許容慈
正本係照原本作成。
如對本判決上訴，須於判決送達後二十日內向本院提出上訴狀。
如委任律師提起上訴者，應一併繳納上訴審裁判費。
中    華    民    國   110    年    9     月    27    日
                                書記官  邱佑儒